臺灣嘉義地方法院刑事裁定
111年度單聲沒字第70號
聲  請  人  臺灣嘉義地方檢察署檢察官
受  刑  人  黃郁仁


            羅三寶




上列聲請人因被告偽造文書等案件，聲請單獨宣告沒收（110年
度緩字第742、743號），本院裁定如下：
    主  文
扣案之現金新臺幣玖萬捌仟貳佰參拾陸元沒收之。
其餘聲請駁回。
    理  由
一、聲請意旨略以：被告黃郁仁、羅三寶因犯刑法第339條第1項
    之詐欺取財罪、同法第216條、第215條之行使業務登載不實
    文書罪、同法第214條之使公務員登載不實罪，及商業會計
    法第71條第1款之填製不實會計憑證罪，經聲請人以110年度
    偵字第5191、7152號為緩起訴處分確定，並於民國110年9月
    13日緩起訴處分確定，就扣案被告2人所有供犯罪所用之物
    八木屋108年1-4月工程款項支出等資料等（臺灣嘉義地方檢
    察署110年度保管字第943號第1至13項所示之物），及被告
    黃郁仁於偵查中繳交之犯罪所得新臺幣（下同）98,236元（
    臺灣嘉義地方檢察署110年度保管字第666號），爰依刑事訴
    訟法第259條之1規定，聲請宣告沒收等語。
二、按供犯罪所用、犯罪預備之物或犯罪所生之物，屬於犯罪行
    為人者，得沒收之。犯罪所得，屬於犯罪行為人者，沒收之
    。但有特別規定者，依其規定，刑法第38條第2項及第38條
    之1第1項分別定有明文。又檢察官依第253條或第253條之1
    為不起訴或緩起訴之處分者，對刑法第38條第2項之物及第3
    8條之1第1項之犯罪所得，得單獨聲請法院宣告沒收，刑事
    訴訟法第259條之1亦定有明文。
三、查被告2人因犯刑法第339條第1項之詐欺取財罪、同法第216
    條、第215條之行使業務登載不實文書罪、同法第214條之使
    公務員登載不實罪，及商業會計法第71條第1款之填製不實
    會計憑證罪，經聲請人以110年度偵字第5191、7152號為緩
    起訴處分，緩起訴期間均為1年，且被告2人應於緩起訴處分
    確定後2個月內，各向公庫支付8萬元，緩起訴處分於110年9
    月13日確定，被告2人已完成上開緩起訴處分書所載履行條
    件，緩起訴處分於111年9月12日期滿未經撤銷等情，有上開
    緩起訴處分書、臺灣高等法院被告前案紀錄表、緩起訴執行
    卷宗各1份附卷可稽。而扣案之98,236元，為被告黃郁仁所
    有，為本件犯罪所得，並於偵查時繳交入庫，此據被告黃郁
    仁於偵查時所供承（見109年度他字第1824號卷第190頁），
    並有不實派工簽到附表、臺灣嘉義地方檢察署扣押物品清單
    各1份在卷可查（見法務部廉政署卷宗⑵，110年度偵字第519
    1號第17頁），揆諸前開規定，聲請人聲請單獨宣告沒收上
    開犯罪所得98,236元，自屬有據，應予准許。
四、至扣案如附表編號1至13所示之物（即110年度保管字第943
    號部分），雖均為被告2人所有，惟觀乎偵查全卷，被告2人
    於法務部廉政署詢問時及偵查中，並未陳明上開扣案物之用
    途，此有被告2人之詢問及偵訊筆錄在卷可稽。參以前開緩
    起訴處分書僅記載略以：被告黃郁仁於108年5月28日至7月8
    日間，陸續將其業務範圍內所掌之「每日派工簽到表」交予
    不知情之羅○○等3人簽名，羅○○等3人於簽名後，被告黃郁仁
    即分別填載於「每日工作紀錄回報單」、「竣工結算明細表
    」及「竣工結算總表」，以此方式表彰、偽稱羅○○等3人均
    有於附表所示不實派工日期、地點執行工作及簽名，再將上
    開登載不實之「每日派工簽到表」、「每日工作紀錄回報單
    」、「竣工結算明細表」及「竣工結算總表」呈交嘉義市政
    府驗收請款而行使之，致不知情之嘉義市政府承辦人林○○誤
    認後通知嘉義市政府建設處驗收，並於同年8月5日驗收合格
    後，林○○將驗收結果及結算總價300萬元分別登載於其職務
    上所掌之「驗收紀錄」及「勞務結算驗收證明書」，且於同
    年月9日製作簽呈並檢附上開「竣工結算明細表」、「竣工
    結算總表」、「驗收紀錄」及「勞務結算驗收證明書」，逐
    級層轉與不知情之主管、主計處、秘書及市長核准之，而後
    被告黃郁仁復於同年8月27日開立以八木屋營造有限公司為
    發票人之統一發票，並在統一發票上虛偽填製契約金額300
    萬元，再將該發票交予林○○，致林○○誤認，遂在其職務上所
    掌之「粘貼憑證用紙單」之金額欄中填載300萬元，並將上
    開發票黏貼檢附在「粘貼憑證用紙單」等情（見110年度偵
    字第5191號卷第30頁反面至31頁），均未提及如扣案所示之
    物，與被告2人本件犯行之關聯性。此外，卷內亦查無其他
    證據證明上開扣案物係供本件犯罪所用，且就如附表編號8
    至9所示之物，被告2人已於偵查時聲請發還扣押物，亦有被
    告2人請求發還扣押物聲請表各1份為證（見110年度偵字第5
    191號卷第24至25頁），自不得依刑事訴訟法第259條之1之
    規定單獨宣告沒收，聲請人此部分聲請，於法尚有未合，應
    予駁回。
五、應依刑事訴訟法第220條、第259條之1，刑法第38條第2項前
　　段，裁定如主文。
中　　華　　民　　國　　111 　年　　10　　月　　14　　日
                  刑事第四庭  法  官  林家賢
上列正本證明與原本無異。
如不服本裁定，應於裁定送達後5日內向本院提出抗告狀（應附
繕本）。
中　　華　　民　　國　　111 　年　　10　　月　　14　　日
                              書記官  張子涵
附表：即110年度保管字第943號部分
編號 物品 數量 1 八木屋108年1月到4月工程款項支出 4件 2 八木屋108年5月到8月工程款項支出 4件 3 八木屋108年9月到12月工程款項支出 4件 4 八木屋108年人員管制表 1個 5 八木屋疑義回覆資料 1個 6 嘉義市開口契約書 1個 7 嘉義市開口契約書 1個 8 羅三寶iPHONE黑色手機 1支 9 黃郁仁samsung灰色手機 1支 10 八木屋公司電腦資料 1個 11 108年、109年人員薪資支出表 3張 12 八木屋出工貨車資料 1張 13 108年度嘉義市草花開口契約資料 1個